【裁判字號】    89,易,275
【裁判日期】    890614
【裁判案由】    詐欺
【裁判全文】
臺灣雲林地方法院刑事判決                          八十九年度易字第二七五號
    公  訴  人  臺灣雲林地方法院檢察署檢察官
    被      告  甲○○原名翁.
右被告因詐欺案件，經檢察官提起公訴（八十九年度偵緝字第十五號），本院判決如
左：
    主  文
甲○○意圖為自己不法之所有，以詐術使人將本人之物交付，處有期徒刑肆月。緩刑
貳年。
    事  實
一、甲○○（原名翁國永）。其於民國八十六年六月間某日，因經商失敗需款孔急，
    ，為順利籌借資金週轉，竟意圖為自己不法之所有，向其友人乙○○佯稱擬開設
    砂石場，欠缺資金，願與乙○○合夥經營砂石廠，並以購買砂石場設備及機械安
    裝為由，向乙○○籌得資金新台幣（下同）一百萬元。乙○○誤信為真，致陷於
    錯誤，而提供一百萬元資金，供作合夥經營砂石場之用。詎甲○○取得該資金後
    ，竟未將該款項投資設置砂石場、及購買機械之用，事後亦避不見面，至此乙○
    ○始知受騙。
二、案經乙○○訴請臺灣雲林地方法院檢察署檢察官偵查起訴。
    理  由
一、訊之被告甲○○，對於右揭時地收受由乙○○交付之資金一百萬元，由其簽發收
    據一百萬元，交付乙○○收執等情不諱，惟矢口否認有詐欺犯行，辯稱：伊和乙
    ○○是朋友，伊有向乙○○借一百萬元，並沒有詐騙他，伊欠乙○○款項有意歸
    還，是因經商失敗欠錢未還，伊沒有向乙○○稱合資或開設砂石場云云。惟查，
    右揭事實，已據告訴人乙○○指訴綦詳，核與證人張福參到庭證以伊知道被告要
    向乙○○借一百萬元，他們有寫借據等情，尚屬相符，並有被告簽名之收據二紙
    及共同開發計劃書可按。而被告甲○○於八十六年七月七日書立收據，記載「茲
    收到乙○○先生新台幣壹佰萬元整，此款係經營砂石採取、購買機械之資金；收
    款人翁國永」等情，為被告甲○○所是承，參以該收據並非記載借款，因此被告
    甲○○辯稱僅係單純之借款，核與上揭收據文義不合，尚難採信。核該收據既已
    明確載明一百萬元，是供作經營砂石採取及購買機械之用，堪信被告甲○○確實
    有邀同告訴人乙○○參與投資經營砂石場，應屬無訛。否則，若為單純之借款，
    以被告甲○○與告訴人乙○○本為朋友，已經彼等供明，衡情自無需於收據載明
    用途為「採取砂石，購買機械之資金」之必要。再者，共同開發計劃書究竟是否
    被告甲○○書就後，傳真與告訴人乙○○收執，因被告甲○○與告訴人乙○○各
    執一詞，本院為發見真實起見，於八十九年五月三十日審理時當庭命被告甲○○
    書寫其簽名「翁國永」十遍，旋當庭勘驗被告筆跡結果，其簽名之「翁國永」字
    跡，確與八十六年六月六日共同開發計劃書內之簽名「翁國永」三字相若；而其
    筆跡，前於八十九年四月十三日經檢察官偵查時，經檢察官當庭勘驗其簽名「翁
    國永」字跡結果，亦認其簽名其中「翁」字之筆跡，與警訊及偵訊時之簽名筆跡
    相似，並有告訴人乙○○提出之共同開發計劃書傳真原稿可佐，顯見共同開發計
    劃書應為被告甲○○書立無誤。被告空言否認合夥經營砂石場、及共同開發計劃
    書非其提供等情，應係犯後卸飾之舉，實無足取。而依共同開計劃書內容以觀，
    明確記載採取砂石面積、數量、設備安裝費用、所需發電機、開支成本、及預定
    收入等等，足見告訴人乙○○因信賴合資經營砂石場，有利可圖，陷於錯誤而提
    供資金參與投資，應甚灼然。被告甲○○為籌取資金，竟向告訴人乙○○佯稱合
    夥投資經營砂石場為由，致乙○○陷於錯誤提供資金一百萬元，嗣並未依約合夥
    經營砂石場，其欺罔犯意至明。事證明確，被告犯行堪以認定。
二、核被告所為，係犯刑法第三百三十九條第一項之詐欺取財罪行。爰審酌被告一時
    貪念，經商失敗需錢週轉，竟以合夥經營砂石場及購買機械為餌，誘使告訴人乙
    ○○出資投資，事後竟未投資砂石場，致告訴人乙○○受有損害，惟參酌其事後
    已與告訴人乙○○達成和解，已經告訴人乙○○到庭證明，並有和解書附卷足憑
    ，及其犯罪動機、目的、犯後態度尚佳等一切情狀，量處如主文所示之刑。末查
    ，被告未曾受有期徒刑以上刑之宣告，有台灣雲林地方法院檢察署刑案資料查註
    紀錄表、本院被告全國前案紀錄表可按，其因一時貪念，致罹刑章，犯後已與告
    訴人乙○○和解，態度尚佳，乙○○並表示不再追究，被告經此教訓後，當知所
    惕勵，應無再犯之虞，本院綜合各情，認前開對其宣告之刑，宜以暫不執行為適
    當，爰併宣告緩刑二年，以啟自新。
據上論斷，應依刑事訴訟法第二百九十九條第一項前段，刑法第三百三十九條第一項
、第七十四條第一款，罰金罰鍰提高標準條例第一條前段，判決如主文。
本案經檢察官林伯宇到庭執行職務
中      華      民      國      八十九      年      六      月    十四  日
                                        臺灣雲林地方法院刑事第一庭
                                            法  官  林  秋  火
右正本證明與原本無異。
如不服本判決，應於判決送達後十日內，向本院提出上訴狀。（須附繕本）
                                            書記官  林  芳  杰
中      華      民      國      八十九      年      六      月    十四  日
刑法第三百三十九條
意圖為自己或第三人不法之所有，以詐術使人將本人或第三人之物交付者，處五年以
下有期徒刑、拘役或科或併科一千元以下罰金。
以前項方法得財產上不法之利益或使第三人得之者，亦同。
前二項之未遂犯罰之。


司法院資訊處製作；財團法人民間司法改革基金會備份。
